【裁判字號】    93,訴,1579
【裁判日期】    950526
【裁判案由】    大陸人民條例等
【裁判全文】
臺灣板橋地方法院刑事判決              93年度訴字第1579號
公  訴  人  臺灣板橋地方法院檢察署檢察官
被      告  未○○
                    市戶政事務所）
上列被告因違反台灣地區與大陸地區人民關係條例等案件，經檢
察官認為與該署業經提起公訴之92年度偵字第3193號、第3227號
、第3194號、第4708號、第5303號、第5872號、第5798號、第57
99號被告宙○○等人違反台灣地區與大陸地區人民關係條例等案
件，屬於一人犯數罪暨數人共犯一罪之相牽連案件，追加起訴（
92年度偵字第20465 號），本院判決如下：
    主  文
本件公訴不受理。
    理  由
一、本件公訴意旨略以：
（一）、緣宙○○與其妻Ｈ○○、友人Ｅ○○（以上3 人業經判
        決有罪確定），共同基於犯意聯絡及行為分擔，由宙○
        ○及Ｅ○○以免費招待至大陸地區旅遊及可獲報酬新台
        幣（下同）3 萬元等條件，吸引、招攬無配偶而有意願
        與大陸地區女子「假結婚」之國人，至大陸地區與有意
        來臺之大陸地區人民虛偽辦理結婚手續，而賺取大陸地
        區人民交付之人民幣2 萬元為對價。被告未○○即受宙
        ○○及Ｅ○○之招攬，為圖謀報酬，乃與宙○○、Ｈ○
        ○、Ｅ○○等人共同基於行使明知為不實之事項而使公
        務員登載於職務上所掌公文書之概括犯意聯絡、及使大
        陸地區人民非法進入臺灣地區之犯意聯絡，於91年5 月
        間，在宙○○、Ｈ○○、Ｅ○○等人之安排下，搭機前
        往大陸地區福建省福州市，迨停留數日後，於91年5 月
        20日，前往福州市民政局，與並無結婚真意、僅欲辦理
        「假結婚」以配偶名義來臺打工，而各與宙○○、Ｈ○
        ○、Ｅ○○及與其「假結婚」對象之未○○間，有行使
        明知為不實之事項而使公務員登載於職務上所掌公文書
        之概括犯意聯絡之大陸地區女子丙○○（涉犯本案，業
        經本院通緝中）辦理結婚登記；嗣被告未○○與丙○○
        於向福州市公證處辦理公證取得結婚證明書後，旋由被
        告未○○先行返回臺灣地區。嗣由宙○○、Ｈ○○、Ｅ
        ○○或被告未○○本人持上開大陸地區公證處出具之結
        婚證明書送請財團法人海峽交流基金會驗證後，再持上
        開驗證書及結婚證明書等文件，於91年5 月30日前往台
        北縣土城市戶政事務所填具結婚登記申請書、身分證變
        更登記聲請書以申請辦理結婚登記之戶籍登記及該前揭
        國人身分證配偶欄之變更登記，使該戶政事務所內僅有
        形式審查權之承辦公務員，將被告未○○與丙○○於91
        年5 月30日辦理結婚不實之事項，記載於其職務上所執
        掌之公文書即戶籍登記簿冊、戶口名簿，並據以核發戶
        籍謄本，均足生損害於該戶政機關對於結婚戶籍登記管
        理之正確性；嗣於申辦結婚結婚登記後之不特定日內，
        填具不實之「大陸地區人民進入臺灣地區保證書」及「
        大陸地區人民進入臺灣地區旅行證申請書」等文件，而
        於91年5 月31日前往台北縣政府警察局土城分局廣福派
        出所，向辦理對保之員警出示上開登載有前述結婚不實
        事項之戶籍謄本文件而行使之，憑以辦理對保手續，足
        生損害於該警察機關對於保證人與被保證人間身分關係
        審核之正確性；再於91年6 月3 前往內政部警政署入出
        境管理局（下稱境管局），持前述「大陸地區人民進入
        臺灣地區保證書」、「大陸地區人民進入臺灣地區旅行
        證申請書」，連同上開登載有前述結婚不實事項之謄本
        等文件，出示於承辦人員而行使之，憑以申請請前揭假
        結婚之大陸地區女子丙○○以「探親」名義進入臺灣地
        區之旅行證，均足生損害於境管局對於大陸地區人民進
        入臺灣地區旅行證審核管理之正確性。經境管局承辦人
        員審核後，仍未察而據以核發前揭假結婚之大陸地區人
        民丙○○進入臺灣地區之旅行證；丙○○於接獲上開旅
        行證後，即於92年3 月4 日搭機由桃園中正國際機場行
        使上開旅行證以進入臺灣地區。
（二）、嗣於92年1 月28日8 時30分許，在宙○○、Ｈ○○位於
        臺北縣板橋市○○路78 巷7之3 號4 樓住處，為臺北縣
        調查站調查員會同警方循線查獲宙○○、Ｈ○○，並扣
        得相關護照、身分證、戶籍資料及結婚證書等。因認被
        告未○○涉犯有共同違反修正前臺灣地區與大陸地區人
        民關係條例第79條第1項 之不得使大陸地區人民非法進
        入臺灣地區規定罪嫌、刑法第216 條、第214 條之連續
        使明知為不實之事項而使公務員登載於職務上所掌公文
        書罪等罪嫌云云。
二、按案件於起訴後，被告死亡者，應諭知不受理之判決，刑事
    訴訟法第303條第5 款定有明文。
三、按本件被告未○○被訴上開共同違反修正前臺灣地區與大陸
    地區人民關係條例第79條第1 項之不得使大陸地區人民非法
    進入臺灣地區規定罪嫌、刑法第216 條、第214 條之連續使
    明知為不實之事項而使公務員登載於職務上所掌公文書罪等
    案件，經查被告未○○已於民國93年7 月23日上午11時45分
    許，因外傷性顱內出血併急性呼吸衰竭死亡，此有台北縣政
    府警察局永和分局函附查捕逃犯資料表各1 紙與台北縣土城
    市戶政事務所函附死亡登記申請書影本及臺灣桃園地方法院
    檢察署相驗屍體證明書影本各在卷可稽（本院卷第7 宗第15
    6 頁至第157 頁；本院卷第8 宗第1 頁至第3 頁）；揆諸前
    開說明，本件爰不經言詞辯論，逕為諭知不受理之判決。
四、同案被告丑○○、宇○○、巳○○、辛○○、Ｉ○○、Ｆ○
    ○、酉○○、壬○○、Ｄ○○、戌○○、Ｇ○○、Ａ○○、
    天○○、丙○○、辰○○、庚○○、寅○○、己○○、甲○
    ○、癸○○、申○○、地○○、亥○○、子○○、黃○○、
    、Ｂ○、戊○○、午○○、卯○○、Ｃ○○、乙○○、丁○
    、玄○○等人俟通緝到案後另行審結，合併敘明。
五、據上論斷，應依到事訴訟法第303 條第5 款、第307 條判決
    如主文。
中    華    民    國    95    年    5    月    26    日
               刑事第五庭    審判長法  官  陳坤地
                                   法  官  李麗珠
                                   法  官  許映鈞
上列正本證明與原本無異。
如不服本判決，應於判決送達後10日內向本院提出上訴狀。
                                   書記官  李淑秋
中    華    民    國    95    年    5     月    26    日


司法院資訊處製作；財團法人民間司法改革基金會備份。
